臺灣高雄地方法院刑事判決　　　　　　　 96年度易字第323號
公　訴　人　臺灣高雄地方法院檢察署檢察官
被　　　告　乙○○
上列被告因詐欺案件，經檢察官提起公訴（95年度偵字第32154
號），本院判決如下：
    主  文
乙○○幫助意圖為自己不法之所有，以詐術使人將本人之物交付
，處有期徒刑伍月，如易科罰金，以新臺幣壹仟元折算壹日。
    事  實
一、乙○○明知目前國內社會上層出不窮之不法份子為掩飾渠等
    不法行徑，避免執法人員之追究及處罰，經常利用他人之金
    融機構帳戶存摺、提款卡、密碼及印章作為提供他人轉帳匯
    款之用，以確保犯罪所得之不法利益並逃避查緝，且明知一
    般人取得他人金融存款帳戶供己使用之目的，應有特殊需求
    或目的，而常與財產犯罪所需有高度密切之關連，倘提供金
    融帳戶予他人使用，相當可能遭不法份子持以為詐欺取財犯
    罪，猶基於幫助他人詐欺遂行詐欺取財之故意，於民國95年
    7 、8 月間某日，在其位於高雄市○○區○○路151 巷76弄
    1 號住處門口，將其於93年3 月23日向原中華郵政股份有限
    公司（現改名為臺灣郵政股份有限公司，下稱臺灣郵政公司
    ）位於高雄市楠梓區○○○路楠梓郵局（下稱楠梓郵局）所
    開立帳戶（帳號：00000000000000號）之存摺、晶片卡、密
    碼及印章，交予真實姓名年籍不詳之成年詐欺集團成員使用
    ，而以上開方式幫助該人及其所屬之詐欺集團成員從事詐欺
    取財之犯行。而上開不詳姓名年籍之人及其所屬之詐欺集團
    成員取得上開帳戶後，該集團成員即基於詐欺取財之犯意聯
    絡，於95年8 月16日上午約11時許，撥打電話給丙○○，佯
    稱丙○○遭人冒名申請電話，話費未繳，且在新莊郵局有帳
    戶遭不法利用，要丙○○向郵局辦理定存解約後，將該款項
    存入丙○○第一銀行帳戶，再申辦第一銀行帳戶之網路銀行
    事宜，鍾月伶誤信以為真而陷於錯誤，遂依該詐欺集團成員
    指示辦理，且於同日上午11時45分許至位於南投縣埔里鎮○
    ○路○段第一銀行埔里分行，將新臺幣（下同）33萬元存入
    其第一銀行帳戶，隨後丙○○第一銀行帳戶存款遭網路轉帳
    34 萬 元（不含手續費）匯入該詐欺集團指示之乙○○上開
    帳戶，復於同日乙○○上開帳戶經該集團成員，以現金提款
    、卡片提款方式分別提領30萬元、4 萬元得手。嗣經鍾月伶
    發覺有異始知受騙，而報警循線查悉上情。
二、案經高雄市政府警察局楠梓分局移送臺灣高雄地方法院檢察
    署檢察官偵查起訴。
    理  由
壹、證據能力部分：
    被告以外之人於審判外之陳述，雖不符刑事訴訟法第159 條
    之1 至第159 條之4 之規定，而經當事人於審判程序同意作
    為證據，法院審酌該言詞陳述或書面陳述作成時之情況，認
    為適當者，亦得為證據，刑事訴訟法第159 條之5 第1 項定
    有明文。本件證人即被害人鍾月伶於警詢之證述、鍾月伶第
    一銀行帳戶存摺影本、查詢存簿變更資料、被告上開帳戶之
    開戶資料及歷史交易清單之證據能力，於本院審判程序時，
    檢察官及被告均表示同意作為本案證據使用，茲審酌該等書
    面陳述作成時之情況，並無非法取供或不宜作為證據之情事
    ，依刑事訴訟法第159 條之5 第1 項之規定，自具有證據能
    力而得作為證據。
貳、實體方面：
一、事實認定
  (一)被告固坦承曾於93年3 月23日以其身分證及印章，向臺灣郵
    政公司位於高雄市楠梓區○○○路之楠梓郵開立帳號000000
    00000000號帳戶，而取得該帳戶存摺、晶片卡及密碼等物；
    且供稱於95年7 、8 月間某日在其位於高雄市○○區○○路
    15 1巷76弄1 號住處門口，將其上開帳戶之存摺、晶片卡、
    密碼及印章交予名為王鈞帆之友人等情；又對於被害人鍾月
    伶於95年8 月16日上午約11時許，接獲真實姓名年籍不詳之
    成年人所撥打之電話，遭對方以如犯罪事實欄所示之方式詐
    騙後，陷於錯誤而遭網路轉帳匯款34萬元至被告上開帳戶內
    等事實，均不爭執。惟否認有幫助詐欺犯行，辯稱：伊因友
    人王鈞帆表示要至大陸工作，需要帳戶匯入薪水之用，而向
    伊借用上開帳戶，伊將上開帳戶存摺、晶片卡、密碼及印章
    交付王鈞帆，嗣後王鈞帆並未去大陸工作，伊向王鈞帆取回
    上開物品時，王鈞帆表示已將之交給自稱「水餃」之人等語
    。
  (二)經查：
  1.被告於93年3 月23日以其身分證及印章，向臺灣郵政公司位
    於高雄市楠梓區○○○路之楠梓郵開立帳號00000000000000
    號帳戶，而取得該帳戶存摺、晶片卡及密碼等物一節，業經
    被告供承在卷，且有本院向臺灣郵政公司調閱之被告開戶資
    料及歷史交易清單附卷可稽（見本院卷第18至21頁），堪信
    為真實。
  2.而被害人鍾月伶於95年8 月16日上午約11時許，接獲真實姓
    名年籍不詳之成年人所撥打之電話，遭對方以如犯罪事實欄
    所示之方式詐騙後，陷於錯誤而遭網路轉帳匯款34萬元至被
    告上開帳戶內，復於同日被告上開帳戶經以現金提款、卡片
    提款方式分別提領30萬元、4 萬元等事實，則據證人即被害
    人鍾月伶於警詢時證述明確，並有鍾月伶第一銀行帳戶存摺
    影本、查詢存簿變更資料、被告上開帳戶歷史交易清單各1
    份在卷可稽，亦堪信為真實。
  3.至於被告究否將上開帳戶存摺、晶片卡、密碼及印章等物交
    給他人使用一節。本院審酌如下：
  被告於警詢時先供稱：伊於95年7 月中旬發現伊機車置物箱
    遭撬開，放置其內之上開帳戶存摺、晶片卡及印章均遺失，
    該晶片卡之密碼寫在晶片卡等語（見警卷）；於偵查中改稱
    ：95年8 月1 日在楠梓住處將上開帳戶存摺、晶片卡、密碼
    及印章將給友人王鈞帆，因王鈞帆表示要去大陸工作要借用
    伊上開帳戶，但王鈞帆借用後在同年8 月初有返還上開帳戶
    相關物品予伊，同日伊將上開帳戶相關物品放置在機車置物
    箱準備去存錢之用，尚未存錢之前，該機車置物箱遭撬開，
    其內之上開帳戶相關物品均遺失，當時密碼寫在晶片卡上等
    語（見偵查卷第9 至10頁）；於本院準備程序中則供稱：伊
    於95年7 月底至8 月初間在楠梓住處門口將上開帳戶存摺、
    晶片卡、密碼及印章交給友人王鈞帆，因王鈞帆表示要去大
    陸工作要借用伊上開帳戶，事後王鈞帆於同年9 月27日告知
    伊上開帳戶相關物品遺失，伊於同年月29日至郵局辦理遺失
    手續時，經郵局告知上開帳戶已遭詐欺款項匯入等語（見本
    院卷第12頁）；再於本院審判程序中另供稱：伊於95年7 、
    8 月間在楠梓住處門口將上開帳戶存摺、晶片卡、密碼及印
    章將給友人王鈞帆，因王鈞帆表示要去大陸工作要借用伊上
    開帳戶匯薪水之用，但事後王鈞帆並未去大陸工作，嗣於同
    年9 月27日王鈞帆告知伊上開帳戶相關物品已交給一名稱「
    水餃」之人，伊始知上開帳戶相關物品遺失等語（見本院卷
    第31至32頁）。觀諸被告上開所供，先稱其機車置物箱遭竊
    而遺失上開帳戶相關物品；後改稱交給王鈞帆且經返還後，
    伊放置在機車置物箱遭竊而遺失；再辯稱交給王鈞帆後，王
    鈞帆表示已遺失；復陳稱將之將給王鈞帆後，王鈞帆告知已
    將之交給名為「水餃」之人，足見其歷次所供顯然間有歧異
    ，則由其前後翻異其詞以觀，其所供是否屬實，誠屬可疑。
  再被告於本院審判先供稱：伊於93年開立上開帳戶係為供作
    匯入薪水之用，其薪水約每月2 萬多元等語；惟核諸上開帳
    戶自93年3 月23日開戶迄至被害人於95年8 月16日匯入34萬
    元之前，長達2 年餘期間，僅有1 次匯入1 萬餘元款項，其
    餘則有數次（少於10次）各匯入數千元不等之款項，顯然未
    有被告供稱之供作匯入薪水之用，經本院於審判程序詢之以
    何以如此，被告則改稱伊未使用上開帳戶，其內幾無款項進
    出等語（見本院卷第32頁）。是被告於同日審判期日所供，
    變異其詞，益見其所供實屬可疑。
  審諸金融帳戶係個人理財之工具，一般人向金融機構申請開
    立帳戶，並無任何法令限制，只須提出身分證、印章即可辦
    理開戶申請，此為眾所週知之事實；況且，使用自己名義開
    立之帳戶，較之於使用他人名義開立之帳戶，對於自己權益
    之保障尤屬周詳，若非基於特殊需求或用途考量，否則一般
    人均得以提出自己證件以開立金融帳戶，而無借用他人金融
    帳戶使用之必要。復參以近年來利用人頭帳戶以行詐騙之事
    時有所聞，報章雜誌及新聞均多所宣導，是避免此等專屬性
    甚高之金融機構帳戶被不法行為人利用為與詐財有關之犯罪
    工具，應係一般生活認知所易於體察之常識。因此，依此一
    般人社會生活經驗常情，若見他人捨以自己名義申請開立金
    融帳戶而不為，反卻蒐集不特定人之金融帳戶使用，衡情可
    知其等取得該金融帳戶，應有特殊需求或用途，諸如持以從
    事與財產有關之犯罪，用以掩飾身分及混淆資金流向等。是
    以，金融帳戶既然攸關存戶個人財產權益之保障，非與本人
    有密切關係，一般人皆不致輕易提供他人使用；尤其提供他
    人使用，將有可能因他人特殊需求或用途，而有遭不法行為
    人利用為與詐財有關犯罪之風險。而被告係成年且有正當辨
    識能力之人，對上情並無不知之理；且被告於本院審判中供
    稱：伊有接過詐騙電話，接到就掛掉了（見本院卷第34頁）
    ，足見其對於現今詐欺集團詐欺手法亦確有知曉。基此，被
    告固然辯稱提供上開帳戶供王鈞帆工作匯薪水之用一節，但
    其非但未能提出王鈞帆其人之真實姓名年籍資料供本院傳喚
    、查證及審酌，是究否確有被告所供之借用此節及其人，已
    非無疑；況衡以一般人並無借用他人金融帳戶使用之必要，
    如前所述，是其此部分所供，是否屬實，尤屬值疑。
  再即使被告所供此節為真實，然徵諸使用他人名義開立之帳
    戶，應有特殊需求或用途以觀，如上所述，故而足認被告理
    應明知其上開帳戶提供予他人使用，該他人顯有特殊需求或
    用途，諸如可作為從事與財產有關犯罪，供存入某筆資金後
    再行領出，而該筆資金之存入及提領過程係有意隱瞞流程及
    防止行為人身份曝光以逃避查緝之用意。據此，益徵被告對
    於該他人持其所提供存摺、晶片卡、密碼及印章之金融帳戶
    ，可作為詐欺集團人頭帳戶使用，供作被害人匯入款項再由
    詐欺集團領出，而可掩飾詐欺集團成員身分、逃避資金流向
    追查及人員之追緝。
  從而，被告上開所辯，顯然均有可疑而不足採信。
  (三)基上，本件確有被害人鍾月伶遭以如犯罪事實欄所示之方式
    詐騙後，遭網路轉帳匯款34萬元至被告上開帳戶內，復於同
    日被告上開帳戶經以現金提款、卡片提款方式分別提領30萬
    元、4 千元之事實，已於前述，顯見被告確有將其上開帳戶
    存摺、晶片卡、密碼及印章交給真實姓名年籍不詳之人使用
    。而由該人及其所屬之詐欺集團成員，即持以從事如犯罪事
    實欄所述之詐欺取財犯行，供作被害人匯入款項之用，而取
    得該款項得手。是被告即以上開提供帳戶存摺、晶片卡、密
    碼及印章之方式，幫助該人及其所屬之詐欺集團成員從事詐
    欺取財之犯行。綜上，本件事證明確，被告上開幫助詐欺取
    財犯行堪以認定，應依法論科。
三、按刑法上之幫助犯，係以幫助他人犯罪之意思，對於正犯資
    以助力，而未參與實施構成要件行為者。查被告將上開帳戶
    存摺、晶片卡、密碼及印章交付真實姓名年籍不詳之人使用
    ，使該人與詐欺集團成員得基於詐欺取財之犯意聯絡，從事
    如犯罪事實欄所述之詐欺取財犯行，向被害人鍾月伶施用詐
    術，致其陷於錯誤，轉帳匯款詐欺集團所提供之被告上開帳
    戶，進而提領得手，而遂行詐欺取財之犯行，該等詐欺集團
    所為均係犯刑法之詐欺取財罪。惟被告單純提供上開帳戶予
    他人使用之行為，並不能逕與向被害人施以欺罔之詐術行為
    等視，且亦無證據證明被告有參與詐欺取財犯行之構成要件
    行為，是被告所為僅係對於他人遂行之詐欺取財犯行，資以
    助力，是核被告就犯罪事實所為，係犯刑法第339 條第1 項
    、第30條第1 項前段之幫助詐欺取財罪，應依刑法第30條第
    2 項之規定，減輕其刑。爰審酌被告雖未實際參與詐欺取財
    犯行，但其提供上開帳戶供不法犯罪集團詐欺取財使用，不
    僅造成執法機關不易查緝犯罪行為人，嚴重危害社會治安，
    助長社會犯罪風氣紊亂，更造成被害人求償困難，所造成之
    危害非輕，且被害人鍾月伶因此遭詐欺損失達34萬元，金額
    非少，被告所為實屬可議，又被告自警詢、偵查、本院準備
    及審判程序迭次飾詞狡辯，翻異其詞，亟圖卸責脫免刑責，
    足見其並無悔意，犯罪後態度非佳，益徵其所為惡性確屬重
    大；惟念被告未曾受有期徒刑之宣告，有臺灣高等法院被告
    前案紀錄表1 紙在卷可稽，並慮被告犯罪之動機、目的及手
    段等一切情狀，爰量處如主文所示之刑，併考量上開各情及
    被告目前無業等情，諭知以1,000 元為易科罰金之折算標準
    ，以示懲儆。至被告所交付之上開帳戶存摺、晶片卡、密碼
    及印章，雖係供犯罪所用之物，然既已交付該不詳詐欺集團
    使用，顯已移轉其所有權予該集團，而非被告所有，且均非
    違禁物，亦無證據足資證明係屬應沒收之物，又因幫助犯不
    適用責任共同之原則，對正犯所有供犯罪所用或因犯罪所得
    之物，勿庸併為沒收之宣告，是爰不另為沒收之宣告，附此
    敘明。
據上論斷，應依刑事訴訟法第299 條第1 項前段，刑法第339條
 第1 項、第30條第1 項前段、第2 項、第41 條 第1 項前段，
刑法施行法第1 之1 條，判決如主文。
本案經檢察官甲○○到庭執行職務。
中　　華　　民　　國　　96　　年　　3 　　月　　30　　日
            刑事第十五庭  審判長法　官  唐照明
                                法　官  周宛瑩
                                法　官  洪乙心
以上正本證明與原本無異。
如不服本判決，應於判決送達後10日內，向本院提出上訴狀。
中　　華　　民　　國　　96　　年　　3 　　月　　30　　日
                                書記官  吳良美
附錄本案論罪法條：
刑法第339條
意圖為自己或第三人不法之所有，以詐術使人將本人或第三人之
物交付者，處5 年以下有期徒刑、拘役或科或併科1 千元以下罰
金。
以前項方法得財產上不法之利益或使第三人得之者，亦同。
前二項之未遂犯罰之。
